臺灣高等法院高雄分院民事判決　　　　93年度勞上易字第20號
上　訴　人　甲○○
　　　　　　　　　　　　之一號六樓
上　訴　人　丙○○
　　　　　　　　　　　　之一號六樓
被上訴人　　高雄縣中崙第二標國民住宅管理委員會
法定代理人　乙○○
訴訟代理人　朱立人律師
上列當事人間請求給付工資事件，上訴人對於民國93年7 月20日
臺灣高雄地方法院93年度勞訴字第6 號第一審判決提起上訴，本
院於94年3 月8 日言詞辯論終結，判決如下：
    主      文
上訴駁回。
第二審訴訟費用由上訴人甲○○負擔百分之五十五，餘由上訴人
丙○○負擔。
    事實及理由
一、上訴人起訴主張：上訴人王褔全於民國90年3 月起擔任被上
    訴人委員會之管理組長，月薪為新台幣（下同）24,000 元
    ；上訴人丙○○自85年起擔任被上訴人停車場管理員，月薪
    為18,000元，兩造間成立不定期限之僱傭關係。上訴人任職
    期間均認真負責，詎被上訴人之前主任委員施峻益竟於90年
    12 月31 日突將上訴人之卡片取走，並告知上訴人不必再來
    上班，被上訴人解僱上訴人之行為並不合法，兩造間之僱傭
    關係應仍存在。又上訴人遭解雇固經被上訴人召開「第4 屆
    臨時會議」決議通過，惟該次會議係於90年12月28日召開，
    而出席委員之任期則係自91年1 月1 日至同年12月31日，是
    決議當時之成員尚不具管理委員會委員之身分，該次會議僅
    係新任委員於就任前分配職務之協調會而已，自無從行使公
    寓大廈管理條例所規定管理委員、主任委員之權限，是該次
    會議中所為之解僱決議應屬無效。從而，被上訴人仍應給付
    上訴人自91年1 月1 日起至92年12月31日止共2 年之薪資。
    為此，依據兩造間之僱傭契約，請求被上訴人應給付上訴人
    甲○○576,000 元，給付上訴人丙○○432,000 元，即均自
    起訴狀繕本送達翌日起至清償日止，按年息5 ﹪計算之利息
    等情。原審判命被上訴人應給付上訴人甲○○48,000元及其
    利息，而駁回上訴人其餘之請求。上訴人上訴聲明，求為判
    決：
    (一)原判決關於不利於上訴人部分廢棄。(二)被上訴人應再給付
    上訴人甲○○新台幣528,000 元，給付上訴人丙○○
    432,000 元，及均自起訴狀繕本送達翌日起至清償日止，按
    年息5 ﹪計算之利息。(三)第一、二審訴訟費用均由被上訴人
    負擔。
二、被上訴人則以：兩造間之僱傭契約為一年一聘之定期契約，
    被上訴人第四屆管理委員會委員之任期固係自91年1月1日起
    至92年12月31日止，惟因上訴人之契約將於90年12月31日屆
    滿，而第四屆委員選出後於90年12月28日召開臨時會議，故
    於該次會議討論後，依公寓大樓管理條例第36條第9款之規
    定，因上訴人之僱傭合約至90年12月31日期滿，而決議不再
    繼續僱用，對上訴人不再續約；故本件並非非法解僱等語，
    資為抗辯。其答辯聲明：求為判決上訴駁回。
三、查上訴人主張前開受僱於被上訴人，王褔全擔任管理組長，
    丙○○擔任停車場管理員，被上訴人於90年12月28日召開第
    四屆管理委員會，決議對上訴人二人不再續約，被上訴人主
    任委員並於90年12月31日將上訴人卡片取走，兩造曾於92年
    7月21日赴高雄縣政府勞工局就勞資爭議調解，惟調解不成
    立之事實，有上訴人提出之郵政存簿儲金儲金簿、高雄縣政
    府勞工局勞資關係課勞資爭議調解案件紀錄表、勞資爭議調
    解紀錄等影本為證，被上訴人對此亦不爭執，此部分事實堪
    認為實在。惟上訴人主張伊等遭被上訴人違法解僱等情，則
    為被上訴人所否認，並以兩造間係定期僱傭契約關係，因期
    滿不予續聘並非非法解僱等語置辯。經查：
（一）依91年6月12日修正前之勞動基準法第3條規定：「本法於
      左列各業適用之：．．八、其他經中央主管機關指定之事
      業」。「依前項第8款指定時，得就事業之部分工作場所
      或工作者指定適用」。「本法至遲於民國87年底以前，適
      用於一切勞雇關係。但其適用確有窒礙難行者，不在此限
      」。「前項因窒礙難行而不適用本法者，不得逾第1項第1
      款至第7款以外勞工總數五分之一」。又依90年1月19日主
      計處編定之中華民國行業標準分類規定，「大廈管理委員
      會」歸類為「其他社會服務業」，該業業經行政院勞工委
      員會於87年12月31日以台87動一字第059605號函公告：「
      下列各業及工作者不適用勞動基準法，其餘一切勞雇關係
      ，自即日起適用該法：一、不適用之各業：(二)其他社會服
      務業．．」。是大廈管理委員會為不適用勞動基準法之行
      業，則上訴人受僱於被上訴人國宅管理委員會擔任管理員
      工作，並無勞動基準法之適用，仍應依民法僱傭之規定。
（二）被上訴人主張兩造間僱傭契約係一年一聘之定期契約，雖
      未提出契約書面為證，惟原審曾就系爭僱傭契約是1 年1
      聘之定期契約乙節有無爭執而詢問兩造，此時兩造均答以
      ：「沒有爭執」（見原審卷第35頁），上訴人丙○○亦陳
      稱：「（法官問：與管理委員會是否一年有換一次約？）
      有。但是他們後來就不與我簽約」、「（法官問：91年有
      沒有排班？）91年沒有排班」等語（見原審卷第75頁），
      可認上訴人丙○○對此已為自認。上訴人甲○○雖否認有
      與被上訴人簽立定期僱傭契約云云，然查，被上訴人聘僱
      管理員均與之簽立一年一聘之定期契約，有其所提其他管
      理員蘇春長之契約書影本為憑，且被上訴人屬國民住宅之
      管理委員會，平日受高雄縣政府之監督，對於上訴人甲○
      ○應無例外不約定契約期限之情形。而上訴人甲○○主張
      兩造並未簽立書面契約，因證人即前任主任委員施竣益在
      原審證稱伊並不確定甲○○有無簽立書面契約，但契約每
      年都要換約，一年換一次約等語，是雖被上訴人亦無法提
      出書面契約為證，但依上述各情，應可認雙方確有締約（
      或口頭）之情形，而參之被上訴人與其他管理員均屬一年
      一聘之定期契約關係，上訴人甲○○擔任管理組長，自得
      以認知其聘僱契約亦屬一年期之定期契約關係。雖嗣後上
      訴人又主張系爭僱傭契約是不定期限之僱傭契約云云，惟
      顯係因上訴人於得知被上訴人未能提出契約原本後始改口
      為如此之主張。上訴人對於上開自認並未合法撤銷，則其
      後自不得更為反對之主張。本件系爭僱傭契約可認是一年
      一聘之定期契約。依上，被上訴人主張兩造之定期僱傭契
      約均至90年12月31日即該（第三）屆管理委員任期屆滿之
      日止，而上訴人丙○○係於85年到職，堪認其歷年與被上
      訴人簽立之僱傭契約應至年底為止，即至90年12月31日止
      期滿。上訴人甲○○係於90年3 月起開始任職，其與被上
      訴人所簽立者既為一年期定期僱傭契約，因被上訴人既無
      法證明其契約之期限，自應計至91年2 月底止為期滿。被
      上訴人主張伊與上訴人甲○○僱傭契約至90年12月31日止
      ，尚無可取。而上訴人甲○○所稱其係90年3 月26日起任
      職，然未據舉證證明，則其起訴狀既稱90年3 月起任職，
      自以3月1日起算較為公允。
（三）上訴人雖主張被上訴人係於90年12月28日召開「第四屆臨
      時會議」決議解僱上訴人，而參與該次決議之委員任期係
      自91年1月1日才開始，故上開決議應屬不合法云云。但查
      ，被上訴人第四屆之管理委員會於該屆管理委員任期開始
      前之90年12月28日即決議對於上訴人不予續約之事實，有
      該次臨時會議紀錄影本附卷可稽（見原審卷第47頁至第49
      頁），惟該不予續約之決議係自91年1月1日第四屆管理委
      員任期開始後始行生效，並非於其就任之前即溯及生效，
      是該委員會於任期前對於任期內之事項先為決議而於任期
      內始予實施，自難認為違法。是被上訴人於90年12月28日
      所為不再僱用上訴人之決議應屬合法，上訴人此部分主張
      ，並無足採。
四、按僱傭定有期限者，其僱傭關係，於期限屆滿時消滅，民法
    第488條第1項定有明文。又當事人之一方，遇有重大事由，
    其僱傭契約，縱定有期限，仍得於期限屆滿前終止之，民法
    第489條第1項亦規定甚明。本件兩造間為定有期限僱傭契約
    ，上訴人甲○○之任期應自90年3 月1 日至91年2 月底止，
    上訴人丙○○之任期應自90年1 月至同年12月底止。則被上
    訴人於90年12月28日決議自91年1 月1 日起不予續約，對上
    訴人甲○○自屬提前終止，而被上訴人既未舉證有何重大事
    由須提前終止僱傭契約，依上開規定，其終止自不合法；惟
    對上訴人丙○○則因其期限已經屆滿，其不予續約，自無不
    合。
五、綜據上述，本件上訴人甲○○及上訴人丙○○之月薪分別為
    24,000元及18,000元，此為被上訴人所不爭執（見原審卷第
    73頁），從而，上訴人甲○○本於僱傭契約關係，請求被上
    訴人給付其任期屆滿前即91年1月及2月份之薪資共48,000元
    （24,000×2＝48,000）及自起訴狀繕本送達翌日即93年2月
    20日起至清償日止按年息5﹪計算之利息，自屬有據，應予
    准許，其逾此部分之請求（包括一個月薪資之春節獎金），
    尚屬無據，不能准許。至上訴人丙○○因其任期至90年12月
    31 日 已經屆滿，則其請求被上訴人給付91年1 月1 日起至
    92年10月31日止之薪資432,000 元，或至少給付包括春節獎
    金一個月薪資之二個月又十九天之薪資47,400元，即屬無據
    ，不能准許。原審就上開不應准許部分，分別為上訴人二人
    敗訴之判決，並無不合。上訴意旨指摘原判決此部分不當，
    求予廢棄改判，為無理由，應予駁回。
六、據上論結，本件上訴為無理由，依民事訴訟法第449條第1項
    、第78條、第85條第1項但書，判決如主文。
中　　華　　民　　國　　94　　年　　3 　　月　　22　　日
                            勞工法庭
                                審判長法官  黃金石
                                法      官  林紀元
                                法      官  林健彥
以上正本證明與原本無異。
不得上訴。
中　　華　　民　　國　　94　　年　　3 　　月　　22　　日
                                書  記  官  張明賢
